Inventaris van het archief van Th.B. Pleyte, 1913-1925
Nationaal Archief, Den Haag
Collectie 080 Pleyte
Pleyte
1913-1925
C22097
0.40 meter; 10 inventarisnummers.
Normale, geschreven, getypte en gedrukte documenten, geen bijzondere handschriften.
Nationaal Archief, Den Haag
Mr. Th. B. Pleyte (1864-1926)
Mr. Th. B. Pleyte was minister van Koloniën in het Kabinet-Cort van der Linde, dat gedurende het grootste deel van WO I regeerde. Hij was daarna nog gezant te Rio de Janeiro. Het archief bevat o.a. correspondentie uit zijn tijd als minister met gouverneur-generaal Idenburg van Nederlands-Indië en gouverneur van Suriname Asbeck, en politieke berichten vanaf zijn latere standplaats Rio.
Archiefvorming
Geschiedenis van de archiefvormer
In het voorjaar van 1908 verliet mr. Th. B. Pleyte Indië, waar hij 16 jaar als advocaat werkzaam was geweest. In 1910 werd hij benoemd tot voorzitter van den Raad voor de Scheepvaart te Amsterdam. Bij de algemeene verkiezingen van 1913 werd hij door de vrijzinnig-democratische partij candidaat gesteld in het district Amsterdam IX, maar niet gekozen. Kort daarna echter (29 Augustus 1913) trad hij op als minister van Koloniën in het Kabinet-Cort van der Linden, dat tot 3 September 1918 in functie bleef.
Na zijn aftreden als minister werd Pleyte in 1922 benoemd tot gezant te Rio de Janeiro. Den 4 Juli van dat jaar kwam hij ter plaatse van zijne bestemming aan Den 11 Maart 1925 keerde hij voor goed naar het vaderland terug. Hij overleed te 's-Gravenhage den 25 Maart 1926.
Geschiedenis van het archiefbeheer
Pleyte was dus een groot gedeelte van den oorlogstijd Minister, en zijne correspondentie met de gouverneurs-generaal van Nederlandsch-Indië en de gouverneurs van Suriname draagt daarvan de sporen, ook in dat opzicht, dat de brieven soms lang onder weg waren. Hoewel in de volgorde der stukken hier en daar verbetering is aangebracht, is derhalve, wat de plaatsing op datum betreft, groote terughouding in het aanbrengen van veranderingen betracht. Men houde voorts in het oog, dat Pleyte om gezondheidsredenen 8 December 1915-17 Januari 1916 tijdelijk van de waarneming zijner betrekking ontheven was. De in deze verzameling bewaarde correspondentie is natuurlijk niet de officieele, hoewel zij in hoofdzaak over bestuurszaken handelt; zij is er echter niet minder belangrijk om.
De verwerving van het archief
De rechtstitel is (nog) onbekend
2.21
Aanwijzingen voor de gebruiker
Openbaarheidsbeperkingen
Volledig openbaar.
Materiële beperkingen
Aanvraaginstructie
Openbare archiefstukken kunnen online worden aangevraagd en gereserveerd. U kunt dit ook via de terminals in de studiezaal van het Nationaal Archief doen. Om te kunnen reserveren dient u de volgende stappen te volgen:
U maakt een profiel aan op www.gahetna.nl, en logt vervolgens in
Via de archiefinventaris (alleen de beschrijvingen met rode nummers) selecteert u het gewenste archiefstuk door op de knop 'Reserveren' te klikken
In het volgende scherm geeft u aan op welke dag u het archiefstuk wilt inzien
Indien u zich bevindt in de studiezaal en een tafelnummer heeft ontvangen kunt u dit nummer vermelden. Als u geen tafelnummer heeft kunt u tafelnummer 777 laten staan
Vervolgens bevestigt u uw reservering door deze te versturen.
Verwant materiaal
Beschikbaarheid van kopieën
Beschrijving van de series en archiefbestanddelen
- Telegrammen, gewisseld tusschen mr. Th. B. Pleyte, minister van Koloniën, en A. W. F. Idenburg, gouverneur-generaal van Nederlandsch-Indië, bij het aanvaarden van het ministerschap door eerstgenoemde. 1913. (Afschriften.) Met krantuitknipsels, op die zaak betrekking hebbende., 1914; 1; 1 omslag
  In Januari 1914 maakte de Telegraaf den hoofdinhoud dier telegrammen bekend en drong dr. A. Kuyper in de Eerste Kamer op hunne integrale publicatie aan, om daaruit aan te toonen, dat de gouverneur-generaal zijne politieke overtuiging ook onder het nieuwe Kabinet was getrouw gebleven.
- Briefwisseling tusschen mr. Th. B. Pleyte, minister van Koloniën, en A. W. F. Idenburg, gouverneur-generaal van Nederlandsch-Indië., 1913-1915; 2-3; 2 portefeuilles
  - Brieven van den gouverneur-generaal. 1913 September 5-1915 Juli 8, 2
    Minuut-brieven van den minister. 1913 October 4-1915 Augustus 26.
    Hierbij brieven van mr. C. Th. van Deventer d.d. 1915 Juni 23, van mr. D. Fock d.d. 1915 Juli 31.
  - Brieven van den gouverneur-generaal. 1916 Juli 10-1916 Maart 6, 3
    Minuut-brieven van den minister. 1915 September 10-1915 October 17.
    Hierbij brieven van mevrouw Idenburg d.d. 1915 Augustus 17 en van den oudgouverneur-generaal Idenburg d.d. 1916 Mei 21.
- Briefwisseling, door mr. Th. B. Pleyte, minister van Koloniën, gevoerd met verschillende personen over de vervulling van de vacature van gouverneur-generaal van Nederlandsch-Indië, noodig geworden, doordien de gouverneur-generaal A. W. F. Idenburg van zijn ambt wenscht te worden ontheven., 1915; 4; 1 portefeuille
  Hierbij eene nota van J. J. Rambonnet, minister van Marine, over de defensie van Indië d.d. 1915 September 23.
- Briefwisseling tusschen mr. Th. B. Pleyte, minister van Koloniën, en mr. J. P. graaf van Limburg Stirum, gouverneur-generaal van Nederlandsch-Indië., 1916-1918; 5-6; 2 portefeuilles
  - Brieven van den gouverneur-generaal. 1916 Februari 23-1917 Januari 29, 5
    Minuut-brieven van den minister. 1916 Februari 21-1917 Juli 2.
    Hierbij brieven van mevrouw Van Limburg-Stirum d.d. 1916 Februari 5 en van H. Colijn d.d. 1917 Mei 29 en een minuut-brief aan H. Colijn d.d. 1917 Mei 28.
  - Brieven van den gouverneur-generaal. 1917 Maart 24-1918 December 4, 6
    Minuut-brieven van den minister. 1917 September 8-1918 September 11.
    Hierbij een brief van S. van der Plas d.d. 1918 Februari ...... en telegrammen van den gouverneur-generaal en anderen bij het aftreden van den minister.
- Briefwisseling tusschen mr. Th. B. Pleyte, minister van Koloniën, en H. D. W. baron van Asbeck, gouverneur van Suriname., 1913-1916; 7; 1 portefeuille
  Inhoud:
  Brieven van den gouverneur. 1913 September 29-1915 Juni 18.
  Minuut-brieven van den minister, waaronder één, die niet verzonden is. 1914 Januari 22-1916 Juli ......
- Brieven, door mr. Th. B. Pleyte, minister van Koloniën, en den heer G. J. Staal, secretaris-generaal van het departement van Koloniën, ontvangen in verband met de vervulling van de vacature van gouverneur van Suriname, noodig geworden, doordien de gouverneur H. D. W. baron van Asbeck van zijn ambt wenscht te worden ontheven., 1916; 8; 1 omslag
- Briefwisseling tusschen mr. Th. B. Pleyte, minister van Koloniën, en den heer G. J. Staal, gouverneur van Suriname., 1916-1918; 9; 1 portefeuille
  Brieven van den gouverneur. 1916 November 26-1918 Juni 14.
  Minuut-brieven van den minister. 1916 December 14-1918 Juli 30.
  Hierbij eene circulaire van den leider van het Surinamer Studie-Syndicaat J. S. C.
  Kasteleyn over toetreding tot dat syndicaat d.d. 1916. October 25.
- Brievenboek, houdende politieke berichten, gemerkt nos. 1-58, gezonden door of namens mr. Th. B. Pleyte, buitengewoon gezant en gevolmachtigd minister bij de Regeering van Brazilië, aan jhr. mr. dr. H. A. van Karnebeek, minister van Buitenlandsche Zaken., 1922 Juli 17-1925 Maart 9; 10; 1 portefeuille